臺灣新竹地方法院刑事簡易判決        100年度竹簡字第687號
聲  請  人  臺灣新竹地方法院檢察署檢察官
被      告  王淑芬
上列被告因詐欺案件，經檢察官聲請簡易判決處刑（99年度偵字
第7342號），本院判決如下
    主  文
王淑芬幫助意圖為自己不法之所有，以詐術使人將本人之物交付
，處有期徒刑月，如易科罰金，以新臺幣壹仟元折算壹日。
    事實及證據理由
一、本件犯罪事實：
（一）王淑芬明知個人金融機構帳戶之存摺、提款卡及密碼等物
      係攸關個人信用之專用物品，一般人無庸向他人收購或借
      貸，即可向金融機構申請開戶使用，且國內社會常見之詐
      騙集團，經常利用他人之存款帳戶轉帳，以掩飾其等犯罪
      之不法所得，逃避執法人員之查緝，而提供自己之金融帳
      戶之存摺、提款卡及連同密碼予陌生人士使用，更常與財
      產犯罪密切相關，可能為詐騙等犯罪集團所利用，以遂其
      等詐欺犯罪及掩飾其等犯罪所得財物或財產上利益之目的
      ，如出售或交付予他人使用，可能幫助犯罪集團掩飾其重
      大犯罪所得財物，竟仍容任所提供之帳戶可能為犯罪集團
      用以詐欺取財結果之發生，而基於縱有人以其金融帳戶實
      施詐欺犯罪亦不違背其本意之幫助詐騙集團從事詐欺取財
      行為之犯意，於民國99年6 月10日18時51分前之同日某時
      許，在不詳地點，將其向渣打國際商業銀行（以下簡稱渣
      打銀行）科學園區分行所申請開設帳號000000000000000
      號帳戶之存摺及於99年6 月10日向渣打銀行所申請之提款
      卡及密碼等資料，均提供予真實姓名年籍不詳之詐騙集團
      成員，作為詐騙不特定人匯款之人頭帳戶，以此行為幫助
      他人詐欺取財犯行。嗣該詐欺集團或不法份子於取得上揭
      帳戶之存摺、提款卡及密碼等資料後，即基於意圖為自己
      不法所有之犯意，於如附表所示之時間，向如附表所示之
      被害人施以如附表所示之詐騙手法，使如附表所示之被害
      人信以為真而陷於錯誤，而分別依指示於如附表所示之時
      間，於網路銀行轉帳或至金融機構自動櫃員機轉帳如附表
      所示之金額至王淑芬上開帳戶，其中如附表編號1 至5 所
      示之金額已匯入王淑芬上開帳戶內，旋遭提領一空。另如
      附表編號6 至9 所示部分，幸因王淑芬名義之前揭渣打銀
      行帳戶業經警方列為警示帳戶致無法轉帳，始未得逞。嗣
      後因吳銘修、戴介勳、梁勝嘉、何懿欣、王培紅、邵莉婷
      、孫志偉、盧佳琪及杜紹添等人均察覺有異而報警處理，
      始為警循線查知上情。
（二）案經臺北縣政府警察局蘆洲分局報告臺灣新竹地方法院檢
      察署檢察官偵查後聲請簡易判決處刑。
二、證據及理由：
（一）被告王淑芬於警詢及偵訊時之供述。
（二）被害人吳銘修於警詢時之指述、被害人吳銘修出具之郵政
      自動櫃員機交易明細表1 份、渣打銀行自動櫃員機交易明
      細表1 份、桃園縣政府警察局桃園分局大樹派出所受理詐
      騙帳戶通報警示簡便格式表1 份、受理各類案件紀錄表1
      份、受理刑事案件報案三聯單1 份及內政部警政署反詐騙
      諮詢專線紀錄表1 份。
（三）被害人戴介勳於警詢時之指述、南投縣政府警察局集集分
      局日月潭派出所受理詐騙帳戶通報警示簡便格式表1 份、
      受理刑事案件報案三聯單1 份及內政部警政署反詐騙案件
      紀錄表1 份。
（四）被害人梁勝嘉於警詢時之指述、臺南縣政府警察局佳里分
      局延平派出所受理詐騙帳戶通報警示簡便格式表1 份、受
      理各類案件紀錄表1 份、受理刑事案件報案三聯單1 份及
      內政部警政署反詐騙諮詢專線紀錄表1 份、WEB ATM 交易
      明細查詢1 份及雅虎奇摩拍賣網站網頁列印資料1 份。
（五）被害人何懿欣於警詢時之指述、被害人何懿欣出具之郵政
      自動櫃員機交易明細表1 份、郵政存簿儲金簿存摺封面影
      本1 份、基隆市警察局第一分局偵查隊受理詐騙帳戶通報
      警示簡便格式表1 份、受理各類案件紀錄表1 份、受理刑
      事案件報案三聯單1 份及內政部警政署反詐騙諮詢專線紀
      錄表1 份。。
（六）被害人王培紅於警詢時之指述、被害人王培紅出具之郵政
      存摺影本1 份、臺北市警察局內湖分局康樂派出所受理詐
      騙帳戶通報警示簡便格式表1 份、受理刑事案件報案三聯
      單1 份及內政部警政署反詐騙案件紀錄表1 份。
（七）被害人邵莉婷於警詢時之指述、被害人邵莉婷出具之郵政
      自動櫃員機交易明細表2 份、新竹縣政府警察局竹北分局
      新工派出所受理詐騙帳戶通報警示簡便格式表1 份、受理
      各類案件紀錄表1 份、受理刑事案件報案三聯單1 份及內
      政部警政署反詐騙諮詢專線紀錄表1 份。
（八）告訴人孫志偉於警詢時之指訴、告訴人孫志偉出具之郵政
      自動櫃員機交易明細表1 份、新竹市政府警察局第三分局
      青草湖派出所受理詐騙帳戶通報警示簡便格式表1 份、受
      理各類案件紀錄表1 份、受理刑事案件報案三聯單1 份及
      內政部警政署反詐騙諮詢專線紀錄表1 份。
（九）被害人盧佳琪於警詢時之指述、被害人盧佳琪出具之中國
      信託自動櫃員機交易明細表1 份、屏東縣政府警察局屏東
      分局歸來派出所受理詐騙帳戶通報警示簡便格式表1 份、
      受理各類案件紀錄表1 份、受理刑事案件報案三聯單1 份
      及內政部警政署反詐騙案件紀錄表1 份。
（十）告訴人杜紹添於警詢時之指訴、花蓮縣警察局吉安分局志
      學派出所受理詐騙帳戶通報警示簡便格式表1 份、受理刑
      事案件報案三聯單1 份及內政部警政署反詐騙案件紀錄表
      1 份。
（十一）渣打國際商業銀行股份有限公司99年8 月13日渣打商銀
        CB－OPS 字第09925188號函及所附之開戶基本資料、歷
        史交易明細1 份、渣打國際商業銀行股份有限公司園區
        分行100 年5 月9 日渣打商銀SCB 園區字第1000000018
        號函1份。
（十二）查被告王淑芬矢口否認有何提供帳戶供詐欺集團詐騙他
        人匯款之幫助詐欺犯行，其於偵訊時辯稱：我的帳戶是
        在99年6 月15、16日搬家時掉的，因為沒有用了，就把
        帳戶和金融卡放在一起，我搬家時，是整袋東西都掉了
        。我6 月10日有向渣打銀行申請密碼，我有在園區臺灣
        高技應徵，需要用到簿子，但我密碼忘記，我有去申請
        密碼，我會把不用的帳戶放在一個袋子，我也不知道掉
        了。我是7 月1 日才會用到這帳戶，我想到我不用再申
        請簿子，所以就去申請密碼。當時沒有去掛失是因為裡
        面沒錢，所以也沒想那麼多。我會把密碼寫在小紙條和
        簿子放在一起，但不是渣打，我忘記渣打的密碼，別的
        本子有寫，我的密碼都是1 、2 個在用，改完後，渣打
        的我沒放小紙條，我所有的密碼幾乎都一樣云云。然查
        ：
    １、衡諸常理，各金融機構之提款卡密碼僅係提供帳戶所有
        人知悉，故帳戶使用人為避免密碼及提款卡同時遭他人
        取得、利用，均知提款卡應與其密碼分別保存，或者將
        密碼牢記心中，而不在任何物體上標示或載明密碼，以
        免提高帳戶款項遭人持提款卡併同輕易得知之密碼而盜
        領存款之風險。而被告王淑芬於案發時已係43歲之成年
        人，且有社會工作經驗，對於上開常識自不能諉為不知
        。然被告辯稱其係將不用的存摺放在1 個袋子內，共遺
        失好幾本存摺，會把密碼寫在小紙條上與存摺同放，而
        所有的密碼幾乎都一樣云云，苟真如此，在此情形下，
        縱使被告並未在前揭渣打銀行帳戶之存摺上置放寫有密
        碼的小紙條，亦可能因袋子遺失，導致其他放置在內且
        附有記載密碼之小紙條之其他金融機構之存摺也遺失，
        並致上揭渣打銀行帳戶之提款卡之密碼也同時為他人知
        悉，然而被告卻絲毫不擔心一旦如此亦將使前揭渣打銀
        行帳戶之存摺、提款卡及密碼等物遭人盜用及冒領，而
        仍如此作為，顯與常情有違。又查，一般人對於其個人
        帳戶均投注以較一般文書、證件更高之注意及保管程度
        ，發覺遺失後，理應即向警方報案，並向該金融機構辦
        理掛失止付，以期儘早尋得該遺失之重要資料或個人帳
        戶，或避免該個人帳戶淪為供他人犯罪之工具。被告既
        為有工作經驗之成年人，對於系爭帳戶之提款卡及密碼
        等資料之重要性，自應知之甚稔。然被告竟會將書寫有
        密碼之小紙條連同多本存摺暨本案前揭渣打銀行帳戶之
        存摺等同置一處，任意置放而不慎遺失；且被告於偵訊
        時辯稱是因欲使用，方重新申請密碼，是在7 月1 日要
        使用等語在卷，則其既有使用上揭渣打銀行帳戶存摺、
        提款卡及密碼等物之必要性，卻在發現不見後，僅因帳
        戶裡面未有款項，即未報警處理，完全未慮及原先即因
        要使用方始重新申請之情況，更屬令人匪夷所思。而被
        告係於99年6 月10日向渣打銀行申請領得金融卡等情，
        已如前述，顯見亦非被告於偵訊時所辯述係申請密碼等
        情，至為顯然。再者，被告於警詢時供述：99年5 月17
        日因房東緊急要我搬家，所以在整理物品時把所有金融
        機構之存摺及金融卡與其他雜物放置一起，隔天在整理
        物品時才發現遺失等語，然於偵訊時卻係供述：6 月10
        日是去向渣打銀行申請密碼，我有在園區臺灣高技應徵
        ，需要用到簿子，但我的密碼忘記，我有去申請密碼，
        我會把不用的帳戶放在壹個袋子，我是6 月15、16日搬
        的等語在卷，是以被告就其所辯係因搬家才導致上揭渣
        打銀行帳戶存摺、提款卡及密碼等物遺失之實際搬家日
        期究為何日，其所為供述內容已前後不一，難以採信；
        況且，被告曾於99年6 月10日當日向渣打銀行申請上揭
        帳戶之金融卡等情，亦為渣打銀行函覆明確，有渣打國
        際商業銀行股份有限公司園區分行100 年5 月9 日渣打
        商銀SCB 園區字第10 00000018 號含1 份在卷足稽，足
        認被告於警詢所辯述是在99年5 月17日隔天發現遺失一
        節，顯非真實。而如附表各該編號所示被害人等均係於
        99 年6月10日即遭詐騙並匯款，其中如附表編號1 至5
        所示部分款項旋遭詐騙集團成員提領一空，已如前述，
        倘被告名義之上揭渣打銀行帳戶之存摺、提款卡及密碼
        等物確係如同被告所辯係在搬家中遺失，被告又係如其
        所供述於99年6 月15、16日搬家，則在此日搬家方才遺
        失之上揭渣打銀行帳戶之存摺、提款卡及密碼等物，又
        豈會在更早之前之99年6 月10日即遭詐騙集團成員使用
        作為讓如附表各該編號所示被害人等匯款，以及該詐騙
        集團成員於同日即將如附表編號1 至5 所示部分之款項
        全數提領一空之用之帳戶？
    ２、復自實施詐騙之人角度而言，施詐者亦當知社會上一般
        正常之人如其帳戶存摺及提款卡遭竊或遺失，為防止竊
        得或拾得其存摺、提款卡之人盜領其存款或作為不法使
        用，必於發現後立即報警或向金融機構辦理掛失止付，
        如仍以此帳戶作為其犯罪工具，在向他人詐騙得手後，
        極可能因帳戶所有人掛失止付而無法提領不法所得，則
        從事此等財產犯罪之不法人士，若非已與帳戶所有人約
        妥不得報警或掛失，以確保渠等能自由使用該帳戶提款
        、轉帳，實不可能貿然利用該帳戶從事財產犯罪。又觀
        諸前揭查詢帳戶最近交易資料內容可知，本件渣打銀行
        帳戶係經前開不詳詐騙集團成員供作詐騙匯款之帳戶，
        其中如附表編號1 至5 所示之詐騙所得款項亦於被害人
        匯款後旋在當日遭提領多次；而提款卡密碼遭破解機率
        微乎其微，且於同一次提領中，使用人所輸入正確密碼
        之次數僅以3 次為限，否則該提款卡即被鎖卡沒入自動
        櫃員機而無法使用，因此單純拾得或竊得持有提款卡之
        人，如欲隨機輸入正確號碼而成功提領款項之機率，實
        屬低微，足證前開不詳詐騙集團確係經由被告處取得前
        揭渣打銀行科學園區分行帳戶之存摺、提款卡及密碼等
        物無疑。從而被告上揭所辯各節，均無非係臨訟意圖卸
        責之詞，不足採信。
    ３、次按刑法上之故意，分直接故意（確定故意）與間接故
        意（不確定故意），「行為人對於構成犯罪之事實，明
        知並有意使其發生者」為直接故意；又「行為人對於構
        成犯罪之事實，預見其發生而其發生並不違背其本意者
        」為間接故意。而郵政儲金或銀行帳戶可供款項之存匯
        、提領，一般人均可輕易申請開設，並無任何資格條件
        之限制，倘有使用金融存款帳戶之正當用途，自以使用
        本人或可信賴之親友申請之帳戶，最為便利安全，始可
        避免帳戶名義人反悔或心存歹念，利用通知掛失止付、
        變更存戶印鑑圖章或換摺之方式，將帳戶內之款項領走
        一空，反致使用帳戶人蒙受損失，從而苟非為犯罪等不
        法目的或為掩飾自己真實身分，並藉以逃避查緝，依常
        情並無捨棄自己申設帳戶而迂迴以花費金錢或其他方法
        向無相當信賴關係之陌生人取得帳戶使用之理；且近年
        來以詐欺手段騙取財物之犯罪類型層出不窮，該等犯罪
        ，多數均係利用他人帳戶作為詐欺所得財物之出入帳戶
        ，業經媒體廣為披載，是依一般人通常之知識、智能及
        經驗，均已詳知向他人購買、承租或其他方法取得帳戶
        者，多係欲藉該帳戶取得不法犯罪所得，且隱匿帳戶內
        資金之實際取得人之身分，以逃避追查。據此，被告本
        於不明之緣由，任意交付金融帳戶之存摺、提款卡及密
        碼等資料予他人，該人既有使用金融帳戶之需，竟不思
        自行申辦，反大費周章收集他人金融帳戶之存摺、提款
        卡及密碼等物使用，顯與一般交易常態相違，則其用途
        實屬可疑，足證被告應可預見金融帳戶提供他人使用將
        幫助他人實施詐欺犯罪，竟仍將其名義之前揭渣打銀行
        帳戶之存摺、提款卡及密碼交付予來路不明之人，是縱
        無證據證明被告明知該人之犯罪態樣係以該等金融帳戶
        供詐欺取財犯罪之用，惟其顯具縱有人以該等金融帳戶
        實施詐欺取財犯罪亦不違背其本意之幫助意思自明。
（十三）綜上所述，本案事證明確，被告犯行洵堪認定，應依法
        論罪科刑。
三、論罪及科刑：
    核被告王淑芬交付前述渣打銀行帳戶之存摺、提款卡及密碼
    等物供人不法使用，顯係基於幫助他人詐欺取財之不確定犯
    意，且其所為提供帳戶存摺、提款卡及密碼等物之行為亦屬
    刑法詐欺取財罪構成要件以外之行為，其既以幫助他人犯罪
    之意思而參與犯罪構成要件以外之行為，核其所為，係犯刑
    法第30條第1 項前段、第339 條第1 項之詐欺取財罪之幫助
    犯，爰依刑法第30條第2 項減輕其刑。又被告以一次交付上
    開渣打銀行帳戶之存摺、提款卡及密碼等物之行為，幫助詐
    騙集團成員先後詐騙被害人吳銘修、戴介勳、梁勝嘉、何懿
    欣及王培紅等人並取得詐騙款項，暨詐騙被害人邵莉婷、孫
    志偉、盧佳琪及杜紹添等人，但因已被列為警示帳戶是以無
    法提領而未取得詐騙所得款項，均係以一行為觸犯數個罪名
    ，為想像競合犯，應依刑法第55條前段之規定論以1 個幫助
    詐欺取財既遂罪。爰審酌被告任意交付帳戶存摺、提款卡及
    密碼等資料予詐騙集團，充作轉向詐欺集團詐騙取財之工具
    ，非但徒增被害人等尋求救濟之困難，亦使詐騙集團得以順
    遂詐欺取財犯行，並其智識程度、生活狀況、犯罪手段、情
    節、目的、犯後飾詞否認犯行，態度非佳等一切情狀，逕以
    簡易判決處如主文所示之刑，並諭知如易科罰金之折算標準
    ，以資懲儆。
四、依刑事訴訟法第449 條第1 項前段、第454 條第1 項，刑法
    第339 條第1 項、第30條第1 項前段、第2 項、第55條前段
    、第41條第1 項前段，刑法施行法第1 條之1 第1 項、 第2
    項前段，逕以簡易判決處如主文所示之刑。
五、如不服本判決，得自收受送達之日起10日內，向本院提起上
    訴。
中    華    民    國   100    年    7     月    18    日
                  新竹簡易庭    法  官  楊惠芬
以上正本證明與原本無異。
中    華    民    國   100    年    7     月    18    日
                                書記官  許弘杰
附表：（元：新臺幣）
┌──┬───┬─────┬──────────┬─────────────┐
│編號│被害人│時間      │詐    騙    手    段│匯款時間、地點及金額      │
├──┼───┼─────┼──────────┼─────────────┤
│1   │吳銘修│99年6 月10│帳戶遭行員誤設定為分│99年6 月10日18時51分許在郵│
│    │      │日某時許  │期扣款及分期付款，需│局自動櫃員機前轉帳29988 元│
│    │      │          │操作自動櫃員機取消。│、同日19時51分許在渣打銀行│
│    │      │          │                    │自動櫃員機前轉帳24000 元。│
├──┼───┼─────┼──────────┼─────────────┤
│2   │戴介勳│99年6 月10│於雅虎奇摩拍賣網站上│99年6 月10日19時16分許利用│
│    │      │日19時許  │以賣家「ju          │網路ATM 方式，轉帳13000 元│
│    │      │          │stin00000000」之名義│                          │
│    │      │          │刊登販賣小冰箱之不實│                          │
│    │      │          │訊息                │                          │
├──┼───┼─────┼──────────┼─────────────┤
│3   │梁勝嘉│99年6 月10│於雅虎奇摩拍賣網站上│99年6 月10日20時13分許利用│
│    │      │日        │以賣家「na than0200 │網路ATM 方式，轉帳7350元  │
│    │      │          │」之名義刊登販賣    │                          │
│    │      │          │MD6900文馨電子辭典1 │                          │
│    │      │          │臺之不實訊息        │                          │
├──┼───┼─────┼──────────┼─────────────┤
│4   │何懿欣│99年6 月10│於雅虎奇摩拍賣網站上│99年6 月10日21時7 分許，在│
│    │      │日        │以賣家「li ang19739 │位於基隆市○○路處之郵局自│
│    │      │          │」之名義刊登販賣二手│動櫃員機前，匯款14500 元  │
│    │      │          │LV肩揹包之不實訊息，│                          │
│    │      │          │自稱王小姐之女性打電│                          │
│    │      │          │話請求先轉帳，可提前│                          │
│    │      │          │結標，而遭詐騙。    │                          │
├──┼───┼─────┼──────────┼─────────────┤
│5   │王培紅│99年6 月10│於雅虎奇摩拍賣網站上│99年6 月10日22時9 分許，利│
│    │      │日        │刊登販賣GA RMIN     │用網路ATM 方式，轉帳7800元│
│    │      │          │nuvi1480 GPS 衛 星導│                          │
│    │      │          │航1 臺之不實訊息    │                          │
├──┼───┼─────┼──────────┼─────────────┤
│6   │邵莉婷│99年6 月10│帳戶遭行員誤設定為分│99年6 月10日22時17分許，轉│
│    │      │日        │期扣款及分期付款，需│帳18123 元                │
│    │      │          │操作自動櫃員機取消而│                          │
│    │      │          │遭詐騙並匯款，幸因該│                          │
│    │      │          │帳戶即時設定為警示帳│                          │
│    │      │          │戶而未得逞。        │                          │
├──┼───┼─────┼──────────┼─────────────┤
│7   │孫志偉│99年6 月10│帳戶遭行員誤設定為每│99年6 月10日22時34分許，在│
│    │      │日21時24分│告月重複扣款，需操作│位於新竹縣寶山鄉○○路59號│
│    │      │許        │自動櫃員機取消而遭詐│處之郵局自動櫃員機前轉帳  │
│    │      │          │騙並匯款，幸因該帳戶│29988 元                  │
│    │      │          │即時設定為警示帳戶而│                          │
│    │      │          │未得逞。            │                          │
├──┼───┼─────┼──────────┼─────────────┤
│8   │盧佳琪│99年6 月10│帳戶遭行員誤設定為每│99年6 月10日22時35分許，在│
│    │      │日        │告月重複扣款，需操作│位於高雄市○○路處之中國信│
│    │      │          │自動櫃員機取消而遭詐│託自動櫃員機前轉帳29988 元│
│    │      │          │騙並匯款，幸因該帳戶│                          │
│    │      │          │即時設定為警示帳戶而│                          │
│    │      │          │未得逞。            │                          │
├──┼───┼─────┼──────────┼─────────────┤
│9   │杜紹添│99年6 月10│帳戶遭行員誤設定為每│99年6 月10日22時45分許，在│
│    │      │日22時許  │告月重複扣款，需操作│位於花蓮縣壽豐鄉志學村中山│
│    │      │          │自動櫃員機取消而遭詐│路2 段202 號處之志學郵局自│
│    │      │          │騙並匯款，幸因該帳戶│動櫃員機前，轉帳29988 元  │
│    │      │          │即時設定為警示帳戶而│                          │
│    │      │          │未得逞。            │                          │
└──┴───┴─────┴──────────┴─────────────┘
附錄本案論罪科刑法條全文：
刑法第339 條第1 項：
意圖為自己或第三人不法之所有，以詐術使人將本人或第三人之
物交付者，處五年以下有期徒刑、拘役或科或併科一千元以下罰
金。